臺灣臺中地方法院刑事判決
111年度易字第617號
公  訴  人  臺灣臺中地方檢察署檢察官
被      告  許志揚



上列被告因詐欺案件，經檢察官提起公訴（110年度偵字第16434
、23929號），被告於準備程序中就被訴事實為有罪之陳述，經
本院合議庭裁定改由受命法官獨任進行簡式審判，判決如下：
    主    文
許志揚犯附表所示之罪，各處附表「主文」欄所示之刑及沒收。
應執行有期徒刑陸月，如易科罰金，以新臺幣壹仟元折算壹日。
    犯罪事實
一、許志揚與姓名、年籍不詳，臉書暱稱「劉偉澤」之人，共同
    意圖為自己不法之所有，基於詐欺取財之犯意聯絡，由許志
    揚提供其暱稱為「許志揚」之臉書帳號予「劉偉澤」，「劉
    偉澤」再以「許志揚」名義，於臉書上向不知情之張琇容取
    得其所申設凱基商業銀行帳號00000000000000號帳戶（下稱
    甲帳戶）、中國信託商業銀行帳號000000000000號帳戶（下
    稱乙帳戶）使用，而分別為下列犯行：
(一)「劉偉澤」於民國109年11月11日前某時許，以暱稱「陳重
    羽」在臉書某拍賣社團，刊登欲販賣air pods pro耳機之不
    實廣告，王寶鋒發現前開訊息後，即與其聯絡表示欲購買，
    「劉偉澤」以暱稱「陳重羽」名義對王寶鋒佯稱：可以新臺
    幣（下同）3860元含運出售該耳機云云，並提供甲帳戶供其
    匯款，致王寶鋒因而陷於錯誤，於109年11月11日19時37分
    許，匯款3860元至甲帳戶內，再由許志揚以無卡提款方式將
    前開款項提領後交予「劉偉澤」。嗣因王寶鋒付款後遲未收
    到商品，始知受騙。
(二)胡書嵎於109年10月24日12時許，在臉書「球鞋交易中」社
    團，刊登欲以4600元之價格收購Jordan 1 MID球鞋之訊息，
    「劉偉澤」即以暱稱「許志揚」與其聯絡，表示有該款球鞋
    且願意4500元出售云云，並提供乙帳戶供其匯款，致胡書嵎
    因而陷於錯誤，於109年10月24日14時58分許，匯款4500元
    至乙帳戶內，再由許志揚以無卡提款方式提領後，將款項交
    予「劉偉澤」。嗣因胡書嵎付款後遲未收到商品，始知受騙
    。
(三)韓逸凱於109年10月24日中午某時許，在臉書「球鞋交易中
    」社團，刊登欲收購Nike球鞋之訊息，「劉偉澤」即以暱稱
    「許志揚」與其聯絡，表示有該款球鞋，且願意以每雙
　　2000元、2雙3890元之價格出售云云，並提供乙帳戶供其匯
    款，致韓逸凱因而陷於錯誤，於109年10月25日17時17分許
    ，匯款定金1000元至乙帳戶內，再由許志揚以無卡提款方式
    提領後，將款項交予「劉偉澤」。嗣因韓逸凱付款後遲未收
    到商品，始知受騙。
(四)謝偉斌於109年10月24日晚間10時57分許，在臉書「球鞋交
    易中」社團，刊登欲收購Jordan4代球鞋之訊息，「劉偉澤
    」即以暱稱「許志揚」與其聯絡，表示有該款球鞋，且願意
    以6800元出售云云，並提供乙帳戶供其匯款，致謝偉斌因而
    陷於錯誤，於109年10月25日0時28分許，匯款6800元至乙帳
    戶內，再由許志揚以無卡提款方式提領後，將款項交予「劉
    偉澤」。嗣因謝偉斌付款後遲未收到商品，始知受騙。
(五)徐國凱於109年10月24日晚間11時10分許，在臉書「球鞋交
    易中」社團，刊登欲收購愛迪達拉德6代球鞋之訊息，「劉
    偉澤」即以暱稱「許志揚」與其聯絡，表示有該款球鞋，且
    願意以1800元含運出售云云，並提供乙帳戶供其匯款，徐國
    凱因而陷於錯誤，於109年10月25日0時22分許，匯款1800元
    至乙帳戶內，再由許志揚以無卡提款方式提領後，將款項交
    予「劉偉澤」。嗣因徐國凱付款後遲未收到商品，始知受騙
    。
二、許志揚意圖為自己不法之所有，基於詐欺取財之犯意，於網
    路交友軟體認識鄭羽柔並與其交往後，於109年5月6日晚間
　　11時許，以LINE向其佯稱：欲網購鞋子，然未能及時匯款予
    賣家，要求鄭羽柔先代為匯款云云，鄭羽柔因而陷於錯誤，
    於同日晚間11時45分許，匯款5000元至許志揚不知情之父親
    許登和所申設之臺中市第二信用合作社敦化分社0000000000
    0000號帳戶（下稱丙帳戶）內；又接續於109年5月7日凌晨3
    時許，向其佯稱：欲再網購1雙相同款式鞋子送給鄭羽柔云
    云，鄭羽柔因而陷於錯誤，於同7日凌晨4時10分許，匯款
　　6000元至丙帳戶內，前開款項並經許志揚提領後花用。嗣因
    許志揚避不見面，始知受騙。
三、案經王寶鋒、胡書嵎、徐國凱、謝偉斌、韓逸凱訴由臺北市
    政府警察局內湖分局報告臺灣士林地方檢察署，陳請臺灣高
    等檢察署檢察長核轉及鄭羽柔訴由臺中市政府警察局太平分
    局報告臺灣臺中地方檢察署檢察官偵查起訴。
    理    由
一、本件被告許志揚所犯係死刑、無期徒刑或最輕本刑為三年以
    上有期徒刑或高等法院管轄第一審案件以外之罪，被告於準
    備程序期日就被訴事實為有罪之陳述，經本院告知簡式審判
    程序之旨，並聽取公訴人及被告之意見後，依刑事訴訟法第
    273條之1第1項規定，裁定由受命法官獨任進行簡式審判程
    序，且依同法第273條之2規定，不適用傳聞法則有關限制證
    據能力之相關規定，合先敘明。
二、上開犯罪事實，業據被告於本院準備及審理程序時均坦承不
    諱（見本院卷第294、306頁），核與告訴人王寶鋒、胡書嵎
    、韓逸凱、謝偉斌、徐國凱、鄭羽柔於警詢時、證人張琇容
    、許登和警詢、偵訊時證述之情節（見3598號偵卷第11至30
    、41至42、55至57、67至73、95至96、575至577、629至
　　631頁、23929號偵卷第29至37、111至112頁）均大致相符，
    並有告訴人王寶鋒報案相關資料：①與賣家「陳重羽」臉書
    訊息對話紀錄截圖②網銀轉帳紀錄截圖③內政部警政署反詐騙
    諮詢專線紀錄表④台南市政府警察局第二分局民權派出所受
    理詐騙帳戶通報警示簡便格式表、告訴人胡書嵎報案相關資
    料：①臉書暱稱「許志揚」個人頁面截圖②告訴人於臉書社團
    「球鞋交易中」貼文截圖③告訴人與暱稱「許志揚」臉書訊
    息對話截圖④網銀轉帳紀錄截圖⑤內政部警政署反詐騙諮詢專
    線紀錄表⑥新竹縣政府警察局新湖分局湖口派出所受理詐騙
    帳戶通報警示簡便格式表、告訴人韓逸凱報案相關資料：①
    告訴人與暱稱「許志揚」臉書訊息對話截圖②網銀轉帳紀錄
    截圖③內政部警政署反詐騙諮詢專線紀錄表④臺東縣政府警察
    局臺東分局馬蘭派出所受理詐騙帳戶通報警示簡便格式表、
    告訴人謝偉斌之報案相關資料：①告訴人與暱稱「許志揚」
    臉書訊息對話截圖②自動櫃員機交易明細表翻拍照片③內政部
    警政署反詐騙諮詢專線紀錄表④臺中市政府警察局第二分局
    永興派出所受理詐騙帳戶通報警示簡便格式表⑤金融機構聯
    防機制通報單、告訴人徐國凱報案相關資料：①告訴人與暱
    稱「許志揚」臉書訊息對話截圖②網銀轉帳紀錄通知截圖③內
    政部警政署反詐騙諮詢專線紀錄表④台南市政府警察局第六
    分局鹽埕派出所受理詐騙帳戶通報警示簡便格式表⑤金融機
    構聯防機制通報單、中國信託商業銀行股份有限公司109年1
    1月19日中信銀字第109224839293989號函檢送張琇容帳號00
    0000000000號帳戶相關資料、凱基商業銀行股份有限公司10
    9年12月16日凱銀集作字第10900040617號函檢送張琇容帳號
    00000000000000號帳戶開戶基本資料、指定區間存款交易明
    細、證人張琇容提出與「許志揚」、「陳重羽」等人臉書、
    IG訊息對話紀錄截圖（見3598號偵卷第31至37、43至53、59
    至67、79至87、91至93、97至103、107至
　　121、143至569頁）、指認犯罪嫌疑人紀錄表、指認表、指
    認人編號年籍一覽表（告訴人鄭羽柔指認被告）、相片影像
    資料查詢結果、告訴人鄭羽柔報案相關資料：①中國信託銀
    行存摺封面及內頁影本②與暱稱「HUX」之對話紀錄截圖③網
    銀轉帳紀錄截圖④內政部警政署反詐騙諮詢專線紀錄表⑤臺中
    市政府警察局太平分局新平派出所受理詐騙帳戶通報警示簡
    便格式表⑥金融機構聯防機制通報單⑦臺中市政府警察局太平
    分局新平派出所受理各類案件紀錄表⑧臺中市政府警察局太
    平分局新平派出所受理案件證明單、臺中市第二信用合作社
    110年5月27日中二信敦字第007號函檢送許登和帳號
　　00000000000000號帳戶之交易明細（見23929號偵卷第39至
　　50、53至59、63至79頁）等附卷可稽。足徵被告前揭自白與
    事實相符。本案事證明確，被告犯行洵堪認定，應依法論科
    。
三、論罪科刑：　　
(一)核被告就犯罪事實一、(一)至(五)及犯罪事實二、所為，均
    係犯刑法第339條第1項之詐欺取財罪。至就犯罪事實一、（
    一）所示，共犯「劉偉澤」固係以在臉書拍賣社團公開刊登
    不實販售商品廣告，而以網際網路對公眾散布對告訴人王寶
    鋒犯詐欺取財，然被告於本院供稱：「劉偉澤」跟我租用臉
    書帳號，我將帳號密碼交出去後他會改掉（密碼），我自己
    無法再登入等語（見本卷第295頁），依卷內所存證據，尚
    無從證明被告明知或可得而知「劉偉澤」會以網際網路對公
    眾散布方式對他人詐欺取財，是被告固有與「劉偉澤」共犯
    詐欺取財之故意，然詐欺取財之方式甚多，尚無積極證據足
    認被告就「劉偉澤」本案可能係以網際網路對公眾散布犯詐
    欺取財之加重手段乙節有所認識，依罪疑唯輕原則，爰認定
    被告所為，係犯刑法第339條第1項之詐欺取財罪，附此敘明
    。被告就犯罪事實、(一)至(五)所示犯行，與「劉偉澤」有
    犯意聯絡、行為分擔，應論以共同正犯。又本案被告固有數
    次分別向告訴人鄭羽柔詐取款項之情形，然各該次被害人同
    一，先後數次以不實借款原因取得款項等之行為，均係為達
    同一詐欺取財之目的，侵害之法益同一，行為之獨立性極為
    薄弱，依一般社會健全觀念，時間差距上亦難以強行分開，
    應視為數個舉動之接續施行，合為包括之一行為予以評價，
    屬接續犯，應分別論以一詐欺取財罪。被告就前開詐欺取財
    犯行，被害人不同，其犯意各別，行為互殊，應予分論併罰
    。
(二)爰審酌被告竟不思以正當方式工作賺取所需，竟將其臉書帳
    號交予「劉偉澤」，而與「劉偉澤」共犯如犯罪事實一、(
    一)至(五)所示詐欺取財犯行，並合計取得約4000元之報酬
    ，證人張琇容已與告訴人韓逸凱、謝偉斌、徐國凱分別以以
    1000元、6800元、1800元成立和解（見3598號偵卷第579至5
    83頁），另告訴人王寶鋒表示已有收到退款3860元等語（見
    3598號偵卷第615頁）；又利用告訴人鄭羽柔對其信任，謊
    稱不實之借款原因，向告訴人鄭羽柔詐得款項合計
　　1萬1000元，嗣被告已轉帳予告訴人鄭羽柔8600元（見23929
    號偵卷第81頁），被告供稱另有無摺存款方式返還2、3000
    元等語（見23929號偵卷第118頁）；被告雖表示就本案有調
    解意願，然本案告訴人均未能於調解程序到庭，而未能調解
    成立，賠償渠等分別所受損害等節；兼衡被告自述高職畢業
    之教育智識程度，從事餐飲業，未婚，每月約匯款1萬元給
    父親之生活狀況（見本院卷第307頁），犯後尚能坦承犯行
    等一切情狀，分別量處如主文所示之刑，並諭知易科罰金之
    折算標準，暨考量被告所犯屬有同質性之詐欺取財罪，定其
    應執行之刑如主文所示，並諭知易科罰金之折算標準。
(三)末查，被告就犯罪事實一、(一)至(五)所示詐欺取財犯行，
    取得合計4000元之報酬，業據被告於本院準備程序時供承在
    案（見本院卷第295頁），自屬其此部分犯行之犯罪所得，
    雖未據扣案，仍應依刑法第38條之1第1項、第3項規定，於
    其所犯罪名項下，合併宣告沒收，於全部或一部不能沒收或
    不宜執行沒收時，追徵其價額。另被告就犯罪事實二、部分
    ，其向告訴人鄭羽柔詐得款項合計1萬1000元，固屬其此部
    分犯行之犯罪所得，然被告供稱就此部分已賠償告訴人鄭羽
    柔完畢，業如前述，爰不予宣告沒收，附此敘明。
據上論斷，應依刑事訴訟法第273條之1第1項、第299條第1項前
段，刑法第28條、第339條第1項、第41條第1項前段、第51條第5
款、第38條之1第1項、第3項，刑法施行法第1條之1第1項，判決
如主文。
本案經檢察官黃秋婷提起公訴，檢察官陳怡廷到庭執行職務。
中　　華　　民　　國　　111 　年　　11　　月　　15　　日
                  刑事第十庭    法  官  陳怡珊
以上正本證明與原本無異。
如不服本判決應於收受判決後20日內向本院提出上訴書狀，並應
敘述具體理由；其未敘述上訴理由者，應於上訴期間屆滿後20日
內向本院補提理由書（均須按他造當事人之人數附繕本）「切勿
逕送上級法院」。
告訴人或被害人如不服判決，應備理由具狀向檢察官請求上訴，
上訴期間之計算，以檢察官收受判決正本之日起算。
                                書記官  吳韻聆
中　　華　　民　　國　　111 　年　　11　　月　　16　　日
附錄本案論罪科刑法條：
中華民國刑法第339條
（普通詐欺罪）
意圖為自己或第三人不法之所有，以詐術使人將本人或第三人之
物交付者，處5年以下有期徒刑、拘役或科或併科50萬元以下罰
金。
以前項方法得財產上不法之利益或使第三人得之者，亦同。
前二項之未遂犯罰之。
附表：
編號 犯罪事實 主文    刑 沒收 1 犯罪事實一、(一) 許志揚共同犯詐欺取財罪，處有期徒刑參月，如易科罰金，以新臺幣壹仟元折算壹日。 未扣案之犯罪所得新臺幣肆仟元沒收，於全部或一部不能沒收或不宜執行沒收時，追徵其價額。 2 犯罪事實一、(二) 許志揚共同犯詐欺取財罪，處有期徒刑參月，如易科罰金，以新臺幣壹仟元折算壹日。  3 犯罪事實一、(三) 許志揚共同犯詐欺取財罪，處有期徒刑貳月，如易科罰金，以新臺幣壹仟元折算壹日。  4 犯罪事實一、(四) 許志揚共同犯詐欺取財罪，處有期徒刑肆月，如易科罰金，以新臺幣壹仟元折算壹日。  5 犯罪事實一、(五) 許志揚共同犯詐欺取財罪，處有期徒刑貳月，如易科罰金，以新臺幣壹仟元折算壹日。  6 犯罪事實二、 許志揚犯詐欺取財罪，處有期徒刑肆月，如易科罰金，以新臺幣壹仟元折算壹日。 （無）